【裁判字號】    89,交易,224
【裁判日期】    900321
【裁判案由】    過失傷害
【裁判全文】
臺灣彰化地方法院刑事判決                        八十九年度交易字第二二四號
    公  訴  人  臺灣彰化地方法院檢察署檢察官
    被      告  乙○○
右列被告因過失傷害案件，經檢察官提起公訴（八十九年度偵字第六八０三號），本
院判決如左︰
    主      文
乙○○因過失傷害人致重傷，處有期徒刑陸月，如易科罰金，以參佰元折算壹日。
    事      實
一、乙○○於民國八十九年六月三十日下午六時左右，駕駛車牌號碼Ｈ七─九四九七
    號自小貨車，沿彰化縣芬園鄉○○路由南往北方向行駛，途經該路某彎路及坡路
    路段時，應注意汽機車行經彎路、坡路時，應減速慢行，並作隨時停車之準備，
    及汽機車行駛時，應依標誌之規定，不得超速行駛。而依當時情形，又無不能注
    意之情事，竟疏於注意，於行經該彎道路段時，以時速七、八十公里之速度超速
    行駛，致車輛失控超越道路中心線，衝至對向來車道，撞及對向而來由丙○○所
    駕駛車牌號碼Ａ五─四八九一號自小客車，丙○○之前開自小客車被撞後失控，
    致碰撞在其同向後方由甲○○所駕駛之車牌號碼ＰＹ─四二九七號自小客車，丙○○因此受有下顎骨骨折、臉部撕裂傷、脾臟破裂、左腎切除並腹內出血等傷害
    丙○○隨後於同年七月一日進行脾臟切除手術及左腎臟摘除手術，而達重傷害之
    程度；甲○○因此受有左側第二、三、四肋骨骨折等傷害。乙○○於肇事後，在
    偵查犯罪之機關尚未發覺前，即以電話報案，表明係肇事者願意接受裁判。
二、案經被害人丙○○、甲○○訴由彰化縣警察局彰化分局報請臺灣彰化地方法院檢
    察署檢察官偵查起訴。
    理    由
一、訊據被告固不否認於前揭時地之下坡轉彎路段以時速七、八十公里之速度行駛其
    自小貨車，因煞車不及而與告訴人丙○○之自小客車相撞，惟矢口否認有過失犯
    行，辯稱（一）當時是告訴人丙○○的車在超越告訴人甲○○的車子，告訴人丙○○的車子有超越道路中心線，伊發現時因該處是彎路及坡路，致煞車不及，就
    先撞到告訴人丙○○的車子，告訴人丙○○失控去撞到告訴人甲○○的車子。（
    二）告訴人丙○○之車子遭撞擊後因下坡路段退至其車道，車頭幾乎壓於道路中
    心線，且告訴人丙○○之車尾撞到告訴人甲○○車子左腹而非車頭，可見告訴人
    丙○○之車子是在告訴人甲○○車子之左側，而非後方，故告訴人丙○○其在轉
    彎路段超車，違反交通安全規則第一百零一條第一款之規定，且告訴人甲○○未
    保持安全車距致遭丙○○撞擊，與有過失云云。惟查告訴人丙○○於右揭時地並
    未超車之事實，業據告訴人丙○○陳述在卷，核與告訴人甲○○供述情節相符，
    且告訴人甲○○與丙○○及被告素不相識，實無偏坦丙○○之必要。復有道路交
    通事故調查報告表一件、診斷證明書三件、勞工保險殘廢診斷書及現場相片二十
    一張附卷可稽。而依前開道路交通事故調查報告表及現場相片觀之，告訴人與被
    告雙方車輛撞擊之散落物，均在告訴人丙○○、甲○○所駕駛車輛之車道內，可
    見被告之車子與告訴人丙○○之車子係在告訴人丙○○之車道內相撞，否則若告
    訴人丙○○因超車而超越中心線與被告車子相撞時，被告車子之車道又豈會無任
    何散落物？又依現場照片觀之，告訴人丙○○車子遭撞擊處在左前方，依慣性原
    理告訴人丙○○車子自會向左呈逆時針方向旋轉，故依本件事故發生後之照片，
    告訴人丙○○之車頭雖靠近中心線，然被告仍不能據此證明告訴人丙○○超車超
    出中心線。此外，告訴人甲○○於發現被告之車子與告訴人丙○○相撞時，曾經
    向右閃避乙節，亦據告訴人甲○○陳明在卷，加上告訴人丙○○車子呈逆時針方
    向旋轉結果，告訴人甲○○之車子係左腹遭撞擊亦屬必然之結果，故被告辯稱告
    訴人甲○○之車子非車頭受損顯見告訴人丙○○當時正在超車云云，亦屬無據。
    且退步言之，即便告訴人丙○○曾經超車，然現場並無雙黃線限制超車，且被告
    與告訴人丙○○撞擊點既在告訴人丙○○之車道內，則本件車禍之發生與告訴人
    丙○○有否超車亦屬無涉。參以現場照片及前開調查報告表，被告當時係駕車行
    經向右彎之下坡路段，被告車子之剎車痕長達十四公尺延伸至告訴人丙○○之車
    道內，隨後並造成八公尺之輪胎拖擦痕，而被告亦自承當時係以七、八十公里車
    速超速行駛，以手剎車及腳踩剎車，車子仍無法停止，是本件車輛肇事原因，係
    因被告超速行駛超越道路中心線，致失控衝至對向車道衝撞告訴人車輛等情節，
    應堪認定。按汽機車行經彎路、坡路時，應減速慢行，並作隨時停車之準備，及
    汽機車行駛時，應依標誌之規定，不得超速行駛，道路交通安全規則第九十三條
    第一項第一款、第四款定有明文。被告駕車自應注意上述道路交通安全規定，且
    依當時路況，又無不能注意之情形，竟疏不注意為之，以致肇事，致告訴人丙○○及甲○○分別受普通傷害及重傷，被告自有過失。此外，告訴人甲○○當時之
    車速約四十公里，而告訴人甲○○與告訴人丙○○之車距約十幾公尺，本院參酌
    汽車行駛距離及反應距離一覽表，時速四十公里之反應距離為八．三二公尺，故
    告訴人甲○○當時與告訴人丙○○之車子保持車距約十幾公尺，應屬已經保持安
    全車距，故被告抗辯告訴人甲○○未保持安全車距與有過失云云，亦屬無據。而
    本件經送台灣省彰化縣區車輛行車事故鑑定委員會鑑定結果，亦持相同看法，有
    該會九十年二月十三日彰鑑字第九００００四號函附之意見書在卷可稽，益證被
    告之行為有過失。又被告之過失行為與告訴人之受傷間，有相當因果關係。是被
    告前開辯解，核係事後卸責之詞，洵無足採，被告右揭過失傷害犯嫌，堪以認定
    。
二、核被告乙○○所為係犯刑法第二百八十四條第一項前段之過失傷害罪及後段之過
    失致重傷害罪。公訴人認被告對告訴人丙○○部分係犯刑法第二百八十四條第一
    項前段過失傷害罪，尚有未洽，惟此部分與起訴部分犯罪事實同一，且公訴人起
    訴法條與審理結果所適用法條款項沒有變更，雖罪名不同，但本院認毋須變更其
    起訴法條，附此敘明。又被告以一行為，致告訴人丙○○、甲○○二人受有傷害
    ，係一行為觸犯二個過失傷害罪名，屬想像競合犯，應從一重之過失致重傷害罪
    處斷。又被告於肇事後，在偵查犯罪之機關尚未發覺前，隨即主動報警並願接爰
    裁判等情，此有前開調查報告表及警訊筆錄在卷可參，應依刑法六十二條前段規
    定減輕其刑。爰審酌被告之過失程度，被害人所受傷害嚴重、犯罪後態度尚屬良
    好、迄未賠償告訴人損失等一切狀況，量如主文所示之刑，並諭知易科罰金之折
    算標準，以資懲戒。至於被告聲請將本件車禍送覆議委員會鑑定，惟認本案事證
    已臻明確，本院認尚無必要，併此敘明。
據上論斷，應依刑事訴訟法第二百九十九條第一項前段，刑法第二百八十四條第一項
前段及後段、第五十五條前段、第四十一條第一項、第六十二條前段，罰金罰鍰提高
標準條例第一條前段、第二條，判決如主文。
本案經檢察官吳祚延到庭執行職務。
中      華      民      國    九十    年      三      月    二十一    日
                                臺灣彰化地方法院刑事第三庭
              法      官  詹  秀  錦
右正本證明與原本無異。
如不服本判決，應於送達後十日內向本院提出上訴狀( 須附繕本 )。
告訴人或被害人對於判決如有不服具備理由請求檢察官上訴者，其上訴期間之計算係
以檢察官收受判決正本之日期為準。
                                    法院書記官  謝  志  鑫
中      華      民      國    九十    年      三      月    二十三    日
刑法第二百八十四條
因過失傷害人者，處六月以下有期徒刑、拘役或五百元以下罰金。致重傷者，處一年
以下有期徒刑、拘役或五百元下罰金。
從事業務之人，因業務之過失傷害人者，處一年以下有期徒刑、拘役或一千元以下罰
金。致重傷者，處三年以下有期徒刑、拘役或二千元以下罰金。


司法院資訊處製作；財團法人民間司法改革基金會備份。
